【裁判字號】    89,交易,545
【裁判日期】    891031
【裁判案由】    過失致死
【裁判全文】
臺灣高雄地方法院刑事判決                        八十九年度交易字第五四五號
    公  訴  人  臺灣高雄地方法院檢察署檢察官
    被      告  乙○○
右列被告因過失致死案件，經檢察官提起公訴（八十九年度偵字第六一八二號），本
院判決如左：
    主  文
乙○○因過失致人於死，處有期徒刑捌月，緩刑參年。
    事  實
一、乙○○考領有普通小客車駕駛執照，於民國八十九年三月六日上午，駕駛車牌號
    碼ＹＦ─三九一八號自小客車，沿高雄市○○○路由東往西方向行駛，同日上午
    六時五分許，途經九如二路與博愛路交岔路口時，本應注意汽車左轉彎時，應距
    交岔路口三十公尺前顯示方向燈，行至交岔路口中心處左轉，並不得佔用來車道
    搶先左轉，而當時天氣晴朗，日間自然光線，視距良好，道路舖有柏油，路況正
    常，並無障礙物或其他缺陷，且依其智識、能力亦無不能注意之情事，詎於行經
    前揭交岔路口欲左轉博愛路時，竟疏未注意行至交岔路口中心處，即佔用來車道
    搶先左轉，適有亦疏未注意飲酒後酒精濃度達○˙二五毫克以上，不得駕車之廖
    敏甫（有配戴安全帽），於飲酒後吐氣所含酒精濃度達○˙二八毫克（即血液中
    所含酒精濃度達五六˙六ｍｇ／ｄｌ），猶騎乘車牌號碼ＯＭＥ─三○一號重型
    機車沿九如二路由西往東方向行駛而至，乙○○見狀後煞避不及，致其自小客車
    右前葉子板與廖敏甫之機車車頭相撞，使廖敏甫人車倒地，因而受有頭部外傷、
    顱骨骨折、顱內出血之傷害，雖送醫急救，仍於同年月十一日凌晨零時二十分許
    ，傷重不治死亡。乙○○於肇事後，犯罪未被發覺前，即主動向據報前往現場處
    理且尚不知犯罪嫌疑人之住高雄市政府警察局三民第一分局十全路派出所警員甲
    ○○治坦承肇事，嗣並接受本院裁判。
二、案經高雄市政府警察局三民第一分局報請臺灣高雄地方法院檢察署檢察官偵查起
    訴。
    理  由
一、訊據被告乙○○，固對於右揭時、地，駕駛車牌號碼ＹＦ─三九一八號自小客車
    ，與被害人廖敏甫騎乘之車牌號碼ＯＭＥ─三○一號重型機車相撞，致被害人廖
    敏甫人車倒地，因而受有頭部外傷、顱骨骨折、顱內出血之傷害，經送醫急救仍
    傷重不治死亡之事實，坦承不諱，惟矢口否認有何過失致死之犯行，辯稱：在路
    口時，看到對向行駛的巴士離路口還很遠，伊才左轉，是被害人突然騎過來，看
    到被害人時，距離被害人還有十幾公尺，伊有馬上煞車，是被害人自己撞過來，
    伊已經很小心駕駛云云。惟查，本件車禍係發生在高雄市○○○路東向機慢車道
    與博愛路分隔島中心處，車禍發生後，被告之自小客車停在九如二路東向機慢車
    道上，該車之車頭朝西南、車身佔據博愛路分隔島與博愛路北上車道，被害人機
    車係車頭朝西南倒在九如二路機慢車道上，此有警製道路交通事故調查報告表及
    肇事現場照片在卷可憑，而被告於肇事時係沿九如二路西向車道欲左轉博愛路南
    下車道行駛，此為被告所自承在卷，由上開肇事地研判，顯然被告於尚未進入前
    揭路口中心處時，即佔據博愛路北上車道搶先左轉，其駕駛行為有疏失，灼然至
    明，是被告辯稱伊無過失乙節，無足採信。況茍如被告所辯稱，於距對向行駛而
    來之巴士及被害人機車還很遠，才左轉博愛路云云，則被告自有足夠之時間從容
    不迫行至路口中心處，並左轉進入博愛路，豈有佔據來車道搶先左轉，而在博愛
    路分隔島與該路北上車道間肇事之理？是被告上開辯稱，亦無足取。
二、按汽車左轉彎時，應距交岔路口三十公尺前顯示方向燈，行至交岔路口中心處左
    轉，並不得佔用來車道搶先左轉，道路交通安全規則第第一百零二條第一項第四
    款定有明文。被告乙○○考領有普通自小客車駕駛執照，前揭規定自應知悉，且
    亦為其應注意並能注意之義務，則其駕車行經上開交叉路口左轉彎時，理應注意
    行至交岔路口中心處，始得左轉，而當時天氣晴朗，日間自然光線，視距良好，
    道路舖有柏油，路況正常，並無障礙物或其他缺陷，此有前揭道路交通事故調查
    報告表及肇事現場照片在卷可憑，且依被告之智識、能力等情，亦無不能注意之
    情事，詎被告於行經前揭交叉路口，竟疏未注意行至前揭路口中心處，即佔用博
    愛路北上車道搶先左轉欲進入博愛路南下車道，已如前述，其駕駛行為有過失，
    灼然至明。又按汽車駕駛人（依道路交通安全規則第二條第一款、第三條第六款
    規定，機車係屬道路交通管理處罰條例及該條例第九十二條授權制定之道路交通
    安全規則所規定之「汽車」之一種）於飲酒後，酒精濃度達○˙二五毫克以上者
    ，不得駕車，道路交通安全規則第一百十四條第二款定有文明。被害人廖敏甫亦
    疏未注意於飲酒後吐氣所含酒精濃度達○˙二八毫克（即血液中所含酒精濃度達
    五六˙六ｍｇ／ｄｌ），不得駕車行駛，竟騎乘車牌號碼ＯＭＥ─三○一號重型
    機車行駛至前揭路口而撞及被告自小客車右前葉子板，此有高雄醫學大學附設中
    和紀念醫院之緊急生化藥物檢測列印表乙紙、前揭道路交通事故調查報告表及肇
    事現場照片在卷可稽，是被害人對於本件車禍事故之發生亦有過失，惟此仍不得
    解免被告過失罪責，附此敘明。又被害人確因本件車禍致頭部外傷、顱骨骨折、
    顱內出血死亡之事實，亦經臺灣高雄地方法院檢察署檢察官督同法醫師相驗明確
    ，製有相驗屍體證明書、驗斷書及勘驗筆錄在卷可憑，是被告之過失犯行與被害
    人之死亡間，顯有相當因果關係。本件罪證已臻明確，被告過失致人於死犯行，
    洵堪認定。
三、核被告所為，係犯刑法第二百七十六條第一項之普通過失致人於死罪。而被告於
    肇事後，犯罪未被發覺前，即主動向前往現場處理之高雄市政府警察局三民分局
    十全路派出所警員甲○○坦承肇事，業經證人張學孟證述在卷，嗣並接受偵審裁
    判，合乎自首之要件，應依刑法第六十二條前段規定，減輕其刑。爰審酌被告駕
    車行經交岔路口，疏未注意行至路口中心處，即佔用來車道搶先左轉，致撞及被
    害人而肇事，犯後猶飾詞圖卸，尚無悔意，惟事後已與被害人家屬達成民事和解
    ，並賠償新台幣二百六十七萬三千七百十二元元（含強制汽車責任險保險金），
    有和解書一紙附卷可憑，及被害人廖敏甫就本件車禍之發生亦有上開過失等一切
    情狀，爰量處如主文所示之刑。又被告前未曾受有期徒刑以上刑之宣告，有臺灣
    高等法院被告全國前案紀錄表一份在卷可稽，其偶因過失罹犯本罪，犯後復知悔
    悟，經受此科刑教訓之後，當知警惕，應無再犯之虞，本院認所宣告之刑以暫不
    執行為適當，爰併予宣告緩刑三年，以啟自新。
據上論斷，應依刑事訴訟法第二百九十九條第一項前段，刑法第二百七十六條第一項
、第六十二條前段、第七十四條第一款，罰金罰鍰提高標準條例第一條前段，判決如
主文。
本案經檢察官李靜文到庭執行職務。
中      華      民      國    八十九    年      十      月    三十一    日
                                  臺灣高雄地方法院交通法庭
                                      法  官  廖  純  卿
右正本證明與原本無異。
如不服本判決，應於判決送達後十日內，向本院提出上訴狀。
                                      書記官  林  孝  聰
中華      民      國    八十九    年      十      月    三十一    日
附錄本案論罪科刑法條全文：
刑法第二百七十六條第一項。
因過失致人於死者，處二年以下有期徒刑、拘役或二千元以下罰金。


司法院資訊處製作；財團法人民間司法改革基金會備份。
